臺灣桃園地方法院刑事判決　　　　　　　　　　　　八十九年度易字第二五六一號
　　公　訴　人　臺灣桃園地方法院檢察署檢察官
　　被　　　告　乙○○
右列被告因詐欺案件，經檢察官提起公訴（八十九年度偵字第六五二三號），本院判
決如左：
    主  文
乙○○幫助意圖為自己不法之所有，以詐術使人將本人之物交付，處有期徒刑參月，
如易科罰金，以佰元折算壹日。
    事  實
一、乙○○於民國八十八年十二月間某日閱讀中華日報時發現報上刊登高價收購銀行
    存摺之廣告乙則，因缺錢花用，乃於八十九年十二月中旬至十二月二十日前之某
    日依廣告上刊登之電話與一真實姓名、年籍不詳年約三十餘歲自稱「黃先生」取
    得聯絡後，由該名「黃先生」指示須先行至銀行開戶取得存摺、印章、提款卡後
    再行聯絡交易，並告知願以每本新台幣（下同）五百元之代價購買存摺。乙○○
    依一般社會經驗，明知申請帳戶使用係輕而易舉之事，而可預見該名不自行申辦
    帳戶使用反以高價收購他人存摺之人，可能係遂行不法所有意圖用以詐騙他人或
    為其他違法之情事，然因本身缺錢花用資力窘困，以縱或幫助該「黃先生」年男
    子以欺罔他人亦在所不惜之不確定故意，遂依該不詳年籍之「黃先生」之指示，
    於八十八年十二月二十日前往上海商業儲蓄銀行台南分行開立一○─二─○三─
    ○○─0000000號帳戶及上海商業儲蓄銀行東台南分行開立三七─二○三
    ○○─○○七六五二─○號帳戶；翌日即（八十八年十二月二十一日）前往台灣
    土地銀行台南分行將其前為供己用於八十八年十二月一日前往台灣土地銀行台南
    分行開立000000000000號帳戶之存摺、提款卡、印鑑掛失，重新請
    領新的提款卡、存摺與印鑑；前往華南商業銀行台南分行開立00000000
    0000號帳戶；前往安泰台南分行開立00000000000000號帳戶
    ；前往中華商業銀行台南分行開立○○六─一○─○二四一四○─五─○○號帳
    戶而分別取得包括上開金融機構在內之六家行庫核發之存摺、提款卡後，同日（
    八十八年十二月二十一日）再以上開電話與該「黃先生」聯絡相約於台南市中華
    西上之一家海產店門口交易，而將上述上海銀行、土地銀行、華南銀行、安泰銀
    行之存摺六本、提款卡六枚、印鑑章以三千元之代價出售予該名「黃先生」。嗣
    於八十八年十二月二十一日後至八十九年一月五日前之某日，該名「黃先生」又
    來電與乙○○聯絡，稱其名字好記，詢問可否再出售帳戶，乙○○聞言又呈上幫
    助詐欺之犯意，於八十九年一月五日前往中國信託商業銀行西台南分行將其前為
    供己用於八十八年十一月十六日前往中國信託商業銀行西台南分行開立二二二─
    五三─六二一三八─○─六─○號之帳戶之存摺、印鑑、金融卡先行掛失並重新
    建立印鑑且補發新的金融卡與存摺；八十九年一月十日前往合作金庫銀行成功分
    行開立0000000000000號帳戶，於八十九年一月十日在依前開聯絡
    方式約「黃先生」在台南市○○○路上之一家海產店門口交易，而將上述之中國
    信託商業銀行、中華銀行之存摺二本、提款卡二枚、印鑑章以一千元之代價出售
    給該名「黃先生」。該名「黃先生」之成年男子於八十九年一月間在聯合報第五
    十二版刊登「國華代書２００萬內、銀行信貸、免押免保全省絕對只有找本行才
    是真正能幫您提供各項資料拒往停卡無工作可辦，親自本行當面洽合約免受騙保
    證二十分鐘辦成放款才收費，若辦不成當面賠你２００萬、0000000、0
    000000、0000000」之廣告，佯以有內線專門辦理各種貸款，債信
    不佳者亦可於二十分鐘內放款，如辦不成願賠二百萬元，藉以誘使不知情之人聯
    絡借款時，要求借款人須先行將價款匯入彼等所指定之帳戶，而達詐騙錢財之目
    的。茲有甲○○需款孔急，於閱讀該紙傳單後，誤信為真，遂於八十九年一月五
    日依廣告上刊登之電話與「黃先生」之同夥自稱「陳小姐」之成年女子取得聯絡
    ，表示欲借款三百四十萬元，「陳小姐」告知要貸款必須先匯款五萬五千元、十
    萬六千元至許麗卿（此部分由檢察官另行偵查）之中國信託帳戶作為設定費、信
    用保險費，「黃先生」等詐騙集團成員為取信甲○○，果於八十九年一月六日、
    七日分別將一百二十萬元、二百二十萬元之未到期支票至甲○○之帳戶，甲○○
    前往銀行兌現未果，再與自稱「孫經理」成年男子聯絡，「孫經理」告知貸款案
    件已在銀行審理，必須二十萬元保險金至丙○○之帳戶（四到案另結），另匯款
    二十萬元給銀行稽查人員作為紅包，甲○○不疑有他，於八十九年一月七日至中
    國信託商業銀行中壢分行存二十萬元至乙○○所出售之中國信託商業銀行西台南
    分行之二二二─五三─六二一三八─○─六─○號帳戶內，甲○○存入該款項後
    即在向孫經理查詢，渠等又佯稱需再會二十萬元之紅包給總經理，甲○○察覺有
    異，報警處理循線查獲上情。
二、案經桃園縣警察局中壢分局報告臺灣桃園地方法院檢察署檢察官偵查起訴。
    理  由
一、訊據被告乙○○固坦承於右揭時、地，將上開七家行庫共八本存摺、提款卡、印
    鑑章等物，因手頭資金拮据，需款孔急，以每本五百元之代價，同意出售予綽號
    「黃先生」成年男子之事實，惟矢口否認有何詐欺犯行，辯稱：在電話中對方說
    要做股票，因為帳戶內有太多錢會被課稅或怎樣，所以要長期租用伊之帳戶，伊
    不知對方用以詐騙他人使用，並無詐欺之犯意云云。經查：右揭「黃先生」夥同
    自稱「陳小姐」、「孫經理」之人，在報紙上刊登銀行信貸廣告誘騙甲○○匯款
    ，並透過被告上述於中國信託商業銀行西台南分行之二二二─五三─六二一三八
    ─○─六─○號帳戶收受之事實，業據被害人甲○○於警、偵訊及本院審理中指
    訴以電話與對方聯絡貸款，依對方之要求匯款到甲○○帳戶，從未見過被告甲○○等情綦詳，並有廣告影本一紙、中國信託商業銀行存入憑單一紙附卷可資佐憑
    ，核與被害人甲○○指述悉相吻合，足見被害人甲○○指述遭詐騙及透過被告設
    於中國信託商業銀行西台南分行之帳戶取得款項之事實，信而有徵，可堪憑採。
    被告雖否認知悉不詳年籍之「陳小姐」與「黃先生」、「孫經理」之成年人買受
    帳戶之目的意在詐騙他人，並稱伊有問「黃先生」出賣存摺給渠會不會犯法，「
    黃先生」說不會，且因股票利息會轉入帳戶內，將來伊要辦理信用卡種種都很方
    便，很容易申請云云。然按金融存款存摺、提作何用途，經林姓男子告知要從事
    薪資轉帳、逃漏稅捐之用，不會牽涉法律問題云云。然按金融存款存摺、提款卡
    與印鑑章等，事關存戶個人財產權益之保障，一般人均有應予妥善保管以防遭他
    人任意使用之認識，縱使委託提領款或遇特殊情況偶有將之交付他人之時，亦必
    親信之人或經深入瞭解用途後再行提供使用，是該等專有物品若落入不明人士手
    中，極易被利用為犯罪之洗錢工具，或向不特定人訛騙等不法勾當，而為規避查
    緝故使用他人帳戶以遂行詐欺之一貫技倆，復為報章媒體一再披露之詐騙集團犯
    罪態樣。此為吾人依一般生活認知所易於體察之常識，被告為一智慮健全且有社
    會工作經驗之成年人，對此亦應無法諉為不知；且查申請帳戶使用乃輕而易舉之
    事，該不詳年籍之「陳小姐」、「黃先生」、「孫經理」須用帳戶不自行申辦，
    反以高價收購他人帳戶，用途為何，殊堪置疑，而由被告辯稱猜想對方可能要逃
    漏股票股利利息稅捐一節，足見被告亦有可能涉及不法之體認，仍在金錢慫恿下
    ，以縱或幫助不詳年籍之成年女子「陳小姐」、「黃先生」、「孫經理」以欺罔
    他人亦在所不惜之不確定故意，輕易將帳戶、存摺、提款卡及印鑑章一併提供予
    該名陌生之男子使用，其對於該「黃先生」可能利用該帳戶從事洗錢、向不特人
    訛騙等不法勾當，應有其預見，足見其具有幫助他人犯罪之不確定故意甚明，所
    辯不知該名林姓男子用以詐騙，要難置信，此外，尚有中國信託商業銀行股份有
    限公司八十九年二月一日中信壢發字第一二九二○○一七號函、中國信託商業
    銀行西台南分行八十九年十二月十三日中信西台字第八九二二二二○三○一號函
    、台灣土地銀行台南分行八十九年十二月八日南存字第八九○一四一八號函、華
    南商業銀行台南分行八十九年十二月十五日華南存字第二二七號函、上海商業儲
    蓄銀行台南分行八十九年十二月十九日上南字第一二五號函、合作金庫銀行成
    功分行九十一年一月二十二日（九一）合金成存字第○○二七號函、上海商業儲
    蓄銀行東台南分行九十一年三月十五日91上東南字第○二○號函、中華商業銀行
    九十一年六月十三日（九一）中銀南字第二○一號函在卷可稽，足認被告自白曾
    經出售八個帳戶予「黃先生」者確有其事，至於被告雖於本院審理中就八個帳戶
    出售之次序或稱每次出售四個帳戶，或稱第一次賣二個第二次賣六個，此乃因事
    隔數年，被告開戶之銀行有多個，記憶難免有誤，惟依被告所稱均於辦妥開戶手
    續後即與「黃先生」聯絡交易等情，堪認被告於第一次出售六個帳戶得款三千元
    ，第二次出售二個帳戶得款一千元。綜合上述，本件事證已明，被告上揭犯行，
    堪以認定。
二、查被告甲○○提供前開帳戶供綽號「黃先生」之成年男子使用，並未參與「黃先
    生」及其同夥自稱「孫經理」「陳小姐」之成年人向被害人甲○○詐取財物之構
    成要件行為，核其所為，應成立刑法第三百三十九條第一項之詐欺取財罪之幫助
    犯，並依刑法第三十條第二項規定按正犯之刑減輕之。公訴意旨認被告與上述詐
    欺集團成員共犯刑法第三百三十九條第一項之詐欺取財罪，應有誤會，起訴法條
    應予變更。而本件共同被告丙○○與被告陳志建素不相識，依丙○○在警偵訊中
    所言，其涉案情形與被告乙○○相同，故被告乙○○與共同被告丙○○間並無共
    同幫助詐欺之犯意聯絡，附此敘明。查被告幫助「黃先生」、「孫經理」、「陳
    小姐」等人於八十九年一月七為詐欺行為後，刑法第四十一條將原「犯最重本刑
    為三年以下有期徒刑以下之刑之罪，而受六月以下有期徒刑或拘役之宣告，因身
    體、教育、職業或家庭之關係，執行顯有因難者，得以一元以上三元以下折算一
    日，易科罰金」之規定，於九十年一月四日修正為刑法第四十一條第一項前段，
    修正後之新規定為「犯最重本刑為五年以下有期徒刑以下之刑之罪，而受六月以
    下有期徒刑或拘役之宣告，因身體、教育、職業、家庭之關係或其他正當事由，
    執行顯有因難者，得以一元以上三元以下折算一日，易科罰金」，上開修正後之
    新規定已於九十年一月十日經總統公布，而於同年一月十二日生效施行，是被告
    八十九年五月中旬行為後法律已有變更，經比較新舊法之結果，以修正後之新規
    定對被告較為有利，應依刑法第二條第一項前段之規定，適用裁判時即修正後之
    刑法第四十一條第一項前段之規定，併予敘明。爰審酌被告為貪圖小利，甘願充
    當詐欺集團人頭，提供自己帳戶供人非法使用，幫助他人詐騙被害人財物，以及
    被告犯罪後已經坦承犯行，積極供出所出售之帳戶，其犯後態度良好等一切情狀
    ，量處如主文所示之刑，併諭知易科罰金之折算標準。
三、被告丙○○嗣到案另結。
據上論結，應依刑事訴訟法第二百九十九條第一項前段、第三百條，刑法第二條第一
項前段、第三百三十九條第一項、第三十條第一項前段、第二項、第四十一條第一項
前段，罰金罰鍰提高標準條例第一條前段、第二條，判決如主文。
本案經檢察官蔡正雄到庭執行職務。
中      華      民      國      九十一      年    七    月    二十六    日
                                臺灣桃園地方法院刑事第五庭
                                    法  官  林  孟  宜
右正本證明與原本無異。
如不服本判決，應於判決送達後十日內向本院提出上訴狀( 應附繕本 )，上訴於
臺灣高等法院。
                                    書記官  王  陳  龍
中      華      民      國      九十一      年    七    月    二十六    日
    前往八十九年一月五日前往中國信託商業銀行西台南分行將其前
    為供己用於八十八年十一月十六日前往中國信託商業銀行西台南分行開立二二二
    ─五三─六二一三八─○─六─○號之帳戶之存摺、印鑑、金融卡先行掛失並重
    新建立印鑑且補發新的金融卡與存摺【中國信託商業銀行股份有限公司八十九年
    二月一日中信壢發字第一二九二○○一七號函、中國信託商業銀行西台南分行
    八十九年十二月十三日中信西台字第八九二二二二○三○一號函】。
    八十八年十二月二十一日前往台灣土地銀行台南分行將其前為供己用於八十八年
    十二月一日前往台灣土地銀行台南分行開立000000000000號帳戶之
    存摺、金融卡、印鑑掛失，重新請領新的金融卡、存摺與印鑑【台灣土地銀行台
    南分行八十九年十二月八日南存字第八九○一四一八號函】。
    八十八年十二月二十一日前往華南商業銀行台南分行開立0000000000
    00號帳戶【華南商業銀行台南分行八十九年十二月十五日華南存字第二二七號
    函】。
    ★八十八年六月二十三日前往彰化銀行台南分行開立六四○二─五一─五七五○
      八─七【彰化銀行台南分行八十九年十二月七日彰南字第二三二三號函】。─
      似乎沒有交易僅有一百元與利息
    八十八年十二月二十日前往上海商業儲蓄銀行台南分行開立一○─二─○三─○○─0000000號帳戶【上海商業儲蓄銀行台南分行八十九年十二月十九日
    上南字第一二五號】。
    八十九年一月十日前往合作金庫銀行成功分行開立0000000000000
    號帳戶【合作金庫銀行成功分行】。
  八十八年十二月二十日前往上海商業儲蓄銀行東台南分行開立三七─二○三○○─
    ○○七六五二─○號帳戶【上海商業儲蓄銀行東台南分行九十一年三月十五日91
    上東南字第○二○號函】。
    八十八年十二月二十一日前往中華商業銀行台南分行開立○○六─一○─○二四
    一四○─五─○○號帳戶【中華商業銀行九十一年六月十三日（九一）中銀南字
    第二○一號函】。
    ★八十八年十二月二十一日前往安泰台南分行開立0000000000
    0000號帳戶【安泰銀行台南分行八十九年十二月十三日（八九）安南字第一
    二八號函】。─似乎沒有交易資料只有一百元
    ★八十八年六月二十三日前往彰化銀行台南分行開立六四○二─五一─五七五○
      八─七【彰化銀行台南分行八十九年十二月七日彰南字第二三二三號函】。─
      似乎沒有交易僅有一百元與利息
論罪科刑法條之依據：
刑法第三百三十九條：
意圖為自己或第三人不法之所有，以詐術使人將本人或第三人之物交付者，處五年以
下有期徒刑、拘役或科或併科一千元（已提高十倍為一萬元）以下罰金。
以前項方法得財產上不法之利益或使第三人得之者，亦同。
前二項之未遂犯罰之。
